臺灣新北地方法院刑事判決　　　　　　 110年度交易字第33號
公　訴　人　臺灣新北地方檢察署檢察官
被　　　告　羅月秀




上列被告因過失傷害案件，經檢察官提起公訴（109 年度偵字第
41521號），本院判決如下：
    主  文
羅月秀無罪。
    理  由
一、公訴意旨略以：被告羅月秀於民國109 年2 月8 日10時59分
    許，騎乘車牌號碼000-0000號普通重型機車（下稱A 車）搭
    載證人羅國豪，沿新北市中和區中正路由西往東方向（起訴
    書誤載為「由東往西方向」，業經檢察官當庭更正，應予更
    正）行駛，行經新北市○○區○○路000 號前時，原應注意
    車前狀況，隨時採取必要之安全措施，且依當時之情況並無
    不能注意之情事，竟疏未注意及此而貿然前行，適有告訴人
    張金昆騎乘車牌號碼000-000 號普通重型機車（下稱B 車）
    行經於此，A 車向前追撞B 車，告訴人人車倒地並受有右脛
    骨遠端及腓骨遠端粉碎性骨折。因認被告涉犯刑法第284 條
    過失傷害罪嫌等語。
二、按檢察官就被告犯罪事實，應負舉證責任，並指出證明之方
    法；又犯罪事實應依證據認定之，無證據不得認定犯罪事實
    ；不能證明被告犯罪者，應諭知無罪之判決，刑事訴訟法第
    161 條第1 項、第154 條第2 項、第301 條第1 項分別定有
    明文。申言之，犯罪事實之認定應憑證據，如未能發現相當
    證據，或證據不足以證明，自不能以推測或擬制之方法，作
    為裁判基礎；且認定犯罪事實所憑之證據，雖不以直接證據
    為限，間接證據亦包括在內，然而無論直接證據或間接證據
    ，其為訴訟上之證明，須於通常一般之人均不致有所懷疑，
    而得確信其為真實之程度者，始得據為有罪之認定，倘其證
    明尚未達到此一程度，而有合理之懷疑存在而無從使事實審
    法院得有罪之確信時，即應由法院為諭知被告無罪之判決，
    最高法院40年台上字第86號、76年台上字第4986號判例意旨
    可資參照。又告訴人之告訴，係以使被告受刑事追訴為目的
    ，是其陳述是否與事實相符，仍應調查其他證據以資審認；
    換言之，被害人與一般證人不同，其與被告處於相反之立場
    ，其陳述之目的，在使被告受刑事訴追處罰，內容未必完全
    真實，證明力自較一般證人之陳述薄弱。故被害人縱立於證
    人地位而為指證及陳述，且其指證、陳述無瑕疵可指，仍不
    得作為有罪判決之唯一證據，應調查其他證據以察其是否與
    事實相符，亦即仍須有補強證據以擔保其指證、陳述之真實
    性，始得採為斷罪之依據（最高法院52年台上字第1300號判
    例、94年度台上字第3326號判決參照）。
三、公訴意旨認被告涉犯上開過失傷害罪嫌，無非係以：被告於
    警詢及偵查中之供述、告訴人於警詢及偵查中之證述、道路
    交通事故現場圖、道路交通事故調查報告表㈠、㈡、現場及
    車損照片、元復醫院109 年8 月3 日診斷證明書等為其主要
    論據。
四、訊據被告固坦承於上開時間騎乘機車行經上開地點時，與告
    訴人騎乘之機車發生碰撞，雙方因而人車倒地等情，惟堅持
    否認有何過失傷害之犯行，辯稱：我沒有從後方追撞告訴人
    ，當時告訴人騎機車行駛在我的左前方，因為車多，我們兩
    車距離很近，是因為告訴人突然煞車同時又往右偏，所以我
    們兩台機車變成左右平行，導致我機車的左側踏板處與告訴
    人的機車右側發生碰撞，本件車禍我沒有過失等語。
五、經查：
  ㈠被告於上開時間騎乘機車搭載證人羅國豪，沿新北市中和區
    中正路由西往東方向行駛，行經新北市○○區○○路000 號
    前時，與告訴人騎乘之機車發生碰撞，雙方均人車倒地，告
    訴人因而受有右脛骨遠端及腓骨遠端粉碎性骨折等事實，業
    據被告坦承不諱（見本院卷第42至43頁），核與證人即告訴
    人於警詢及偵查中之指訴大致相符（見偵卷第9 至12、47、
    102 至103 頁），復有道路交通事故現場圖、道路交通事故
    調查報告表㈠㈡、元復醫院109 年8 月3 日診斷證明書各1
    份、現場及車損照片共14張在卷可參（見他字卷第9 頁，偵
    卷第35至37、39至43、49至61頁），是此部分事實，首堪認
    定。
  ㈡證人即告訴人於偵查中雖證稱：我當時騎機車，發現前面兩
    台機車慢下來，我跟著慢下來，我的右後方就被撞了；當時
    只有一個車道，我不記得我是否有向右偏或向左偏，當時是
    同一個行進方向，我是直行車，因為前車減速，所以我跟著
    減速，當時路上車子不少，被告騎乘的車應該是行駛在我車
    子的後方等語（見偵卷第102 至103 頁），然其於本院審理
    中證稱：當天我前面的兩台機車減速，我就跟著減速，我的
    機車就被被告的機車撞到；我不知道被告的機車哪個部位撞
    到我的機車右後方，我的機車排氣管外側有一個大約3 、4
    公分長的擦痕，但我不知道排氣管受損的原因是被告的機車
    撞到我，還是是因為我的機車撞到地面所造成，我不確定車
    子哪裡受損，我只感覺我的右後方被撞；我不確定案發之前
    被告跟我的相對位置，因為我沒有看後照鏡，我只有在注意
    前面，我只感覺我的右後方被撞了，當時我減速的時候應該
    有往右偏一點點，因為那時候車很多，我怕撞到前面的機車
    ，這是我的本能反應，我之前沒有特別記得，是現在仔細回
    想才想到，我往右偏的時候沒有注意到被告距離我多遠等語
    （見本院卷第94至100 頁）；又證人羅國豪於本院審理中證
    稱：我印象中告訴人原本就在被告的左前方，發生碰撞前告
    訴人的機車有減速，之後有往右側切出去，就與被告的機車
    發生碰撞，當時因為車多，所以兩台機車距離沒有很遠，被
    告幾乎沒有什麼反應時間就發生碰撞了；被告的機車與告訴
    人的機車發生碰撞的地方是腳踏板的位置，就是告訴人機車
    右方及被告機車左方發生碰撞，被告的機車車頭沒有發生碰
    撞，我是親眼看到的，因為當時我坐在機車的後座等語（見
    本院卷第101 、103 頁），綜合告訴人及證人羅國豪前開證
    述可知，本案車禍發生之前，告訴人所騎乘之機車行駛於被
    告所騎乘機車之左前方，嗣後告訴人前方之其他機車減速，
    告訴人因而隨之減速行駛，並稍微往右偏，隨即與被告所騎
    乘之機車發生碰撞。衡諸常情，在車流量大之路段騎乘機車
    ，車輛間之距離通常較近，在此情況下，被告與告訴人之兩
    車距離既然較近，而告訴人有減速行駛並稍微右偏，客觀上
    實難期待被告對於告訴人減速並往右偏行駛之行為，事先得
    以注意並作出適當反應或防範、閃避之可能性，難以課予被
    告防範或避免之義務，則被告在持續往前行駛之過程中，不
    及閃避告訴人騎乘之機車，因而兩車發生碰撞，實難認被告
    有何過失可言。
  ㈢再者，公訴意旨雖認被告係自後方追撞前方之告訴人之機車
    ，然經本院當庭勘驗案發時間之監視器畫面，勘驗結果如下
    ：「⒈（播放器時間00：00：00）畫面開始，車輛陸續往前
    行駛。⒉（播放器時間00：00：07）畫面左方有一輛白色機
    車（下稱A 車) 先行駛進入畫面，A 車後座搭載一名乘客，
    A 車行車方向稍微朝右前方，且A 車車身已稍微靠左傾斜，
    隨即在A 車左側有一輛深色機車（下稱B 車）行駛進入畫面
    ，此時兩車已經發生碰撞，A 車車身明顯向左朝B 車的方向
    傾斜，B 車車身則向右朝A 車的方向傾斜，接著兩車雙雙倒
    地。⒊（播放器時間00：00：12）A 車左側車身倒地、B 車
    右側車身倒地後，兩車均向前滑行一小段距離後停下，接著
    畫面結束。」此有本院勘驗筆錄及附件擷圖在卷可佐（見本
    院卷第93、111 至113 頁），由上開勘驗結果及監視器畫面
    擷圖可知，被告之機車先進入監視器畫面中，隨後告訴人之
    機車始進入監視器畫面，當時被告與告訴人所騎乘之機車已
    處於一左一右之平行狀態，而被告所騎乘之機車先稍微往左
    方（即告訴人之機車所在方向）傾斜後，始以左側車身著地
    之方式完全倒地，並往右前方滑行至右側人行道旁，而告訴
    人所騎乘之機車則是先往右方（即被告之機車所在方向）傾
    斜，隨後以右側車身著地之方式完全倒地，此與公訴意旨所
    指之「被告以後車追撞前車」之型態有明顯不同，亦與證人
    羅國豪前開證述情節大致相符，足認被告辯稱其係機車左側
    腳踏板位置與被告右側車身發生碰撞，其並非從後方追撞告
    訴人等語，亦屬有據。
  ㈣此外，本件經新北市政府警察局交通大隊員警進行肇事原因
    之初步分析研判，研判結果認為「本案雙方車輛為同向行駛
    （監視器畫面僅見雙方已發生碰撞後摔倒情形），因無其他
    科學儀器或目擊者等資料可供佐證雙方車輛行駛路徑或碰撞
    前之相對位置，以釐清事故發生之經過情形，故肇因部分無
    法分析研判」，又本件再送新北市政府交通事件裁決處分析
    肇事因素，分析意見認為本件肇事前兩車行駛動態不明，雙
    方各執一詞，卷內跡證不足，無法據以鑑定」，此有新北市
    政府交通事件裁決處109 年5 月19日新北裁鑑字第10952015
    49號函、新北市政府警察局道路交通事故初步分析研判表各
    1 份附卷可憑（見偵卷第87至89頁），參以前開監視器畫面
    勘驗結果，可認被告與告訴人進入本案監視器畫面時，雙方
    機車均為稍微傾斜之狀態，卷內亦無其他客觀證據可供判斷
    本件車禍發生前被告與告訴人之行車路線為何，是本案實難
    僅以告訴人之上開指訴，逕為對被告不利之認定。
六、綜上所述，本案被告是否有公訴意旨所指之過失乙節既有疑
    問，依檢察官所提出之各項證據，尚無法達於通常一般之人
    均不致有所懷疑，而得確信其為真實之程度，亦即尚有合理
    之懷疑存在，而不足認定被告涉有起訴書所載之過失傷害犯
    行，即屬不能證明被告犯罪，揆諸前開說明，自應為被告無
    罪之諭知。
據上論斷，應依刑事訴訟法第301 條第1 項前段，判決如主文。
本案經檢察官陳雅詩提起公訴，檢察官陳姵伊到庭執行職務。
中    華    民    國   110    年    10    月     7    日
                  刑事第十八庭  法  官  劉明潔  
 
（本件得上訴）
以上正本證明與原本無異。
如不服本判決應於收受判決後20日內向本院提出上訴書狀，並應
敘述具體理由；其未敘述上訴理由者，應於上訴期間屆滿後20日
內向本院補提理由書（均須按他造當事人之人數附繕本）「切勿
逕送上級法院」。
                                書記官  連思斐
中    華    民    國   110    年    10    月     7    日